【裁判字號】    97,訴,1097
【裁判日期】    971009
【裁判案由】    毒品危害防制條例
【裁判全文】
臺灣高雄地方法院刑事判決              97年度訴字第1097號
公  訴  人  臺灣高雄地方法院檢察署檢察官
被      告  甲○○
上列被告因違反毒品危害防制條例案件，經檢察官提起公訴（97
年度毒偵字第2192號、第2592號）及移請併辦（97年度毒偵字第
4411號），本院依簡式審判程序，判決如下：
    主  文
甲○○施用第一級毒品，累犯，處有期徒刑拾月。又施用第二級
毒品，累犯，處有期徒刑伍月。應執行有期徒刑壹年貳月。
    事  實
一、甲○○於民國89年間因施用毒品案件，經臺灣板橋地方法院
    以89年毒聲字第4213裁定送觀察勒戒，後認無繼續施用傾向
    ，由臺灣板橋地方法院檢察署檢察官以89年度毒偵字第3684
    號為不起訴處分確定，復於91年間因施用毒品案件，經本院
    以91年毒聲字第1428號裁定送觀察勒戒，後因有繼續施用傾
    向，經本院以91年毒聲字第4333號裁定強制戒治1 年，於91
    年8 月9 日入屏東戒治所戒治，嗣於91年間再犯竊盜及施用
    毒品案件，經本院分別以91年易字第2356號、91年訴字第23
    31號判決判處有期徒刑各8 月確定，並經本院以92年聲字第
    1167號裁定定應執行刑為1 年2 月，而於92年5 月6 日入屏
    東監獄執行，92年6 月30日入竹田分監執行，嗣經臺灣屏東
    地方法院以93聲字第219 號裁定假釋付保安處分，而於93年
    7 月5 日因縮短刑期假釋出監，並於93年6 月17日因假釋期
    滿視為執行完畢，再因施用第一級毒品案件，經本院以93年
    訴字第3197號判決有期徒刑10月確定，於94年11月10日入高
    雄監獄執行，於95年8 月27日縮刑期滿執行完畢。猶不知戒
    絕毒癮，明知海洛因及甲基安非他命分別係毒品危害防制條
    例第2 條第2 項第1 款及第2 款所明定之第一級毒品及第二
    級毒品，不得施用，竟於強制戒治執行完畢釋放後5 年內，
    再犯上開施用毒品罪，並經判刑確定後，仍不知警惕，復基
    於施用第一級毒品海洛因、第二級毒品甲基安非他命之犯意
    ，於97年1 月15日上午10時回溯24小時內之某時許，在高雄
    市○○區○○路上某公園內，以不詳方式，施用第一級毒品
    海洛因1 次，並於不詳地點，以不詳方式，施用第二級毒品
    甲基安非他命1 次。嗣經警分別於97年1 月14日下午5 時許
    及97年1 月15日上午10時42分許，查悉其為毒品列管人口，
    並經其同意採尿送驗，結果呈現嗎啡及甲基安非他命之陽性
    反應，始悉上情。
二、案經高雄市政府警察局苓雅分局暨高雄市政府警察局三民二
    分局移請臺灣高雄地方法院檢察署檢察官偵查起訴並移請併
    辦。
    理  由
一、按被告甲○○所為係犯死刑、無期徒刑、最輕本刑為3 年以
    上有期徒刑以外之罪，其於準備程序中就被訴事實為有罪之
    陳述，經受命法官告知簡式審判程序之旨，並聽取公訴人、
    被告之意見後，本院合議庭認為適宜由受命法官獨任進行簡
    式審判程序，依刑事訴訟法第273 條之1 第1 項規定，裁定
    由受命法官獨任進行審判程序，合先敘明。
二、上揭事實，業據被告於本院審理時供承不諱，且被告於97年
    1 月14日下午6 時許，經警查獲為毒品列管人口而採集尿液
    送檢驗之結果，呈現嗎啡及甲基安非他命陽性反應，又於97
    年1 月15日上午10時許，在高雄市政府警察局三民第二分局
    採集尿液送檢驗之結果，亦呈現嗎啡及甲基安非他命陽性反
    應，此有正修科技大學超微量研究科技中心97年1 月30日第
    Ｚ000000000號檢驗報告、97年4 月2 日第Ｚ000000000號檢驗
    報告、97年4 月2 日第Ｚ000000000號檢驗報告各1 份及列管
    毒品人口尿液檢體採集送驗紀錄表3 份，在卷可稽。是被告
    之任意性自白核與事實相符，洵堪採為論罪科刑之依據。本
    案事證明確，被告上開施用第一級及第二級毒品之犯行，堪
    以認定，應依法論科。
三、按毒品危害防制條例前於92年7 月9 日修正公布，自93年1
    月9 日施行，觀之該條例第20條、第23條之立法理由，修正
    後毒品危害防制條例就施用毒品者，只於「初犯」及「5 年
    後再犯」二種情形，有其追訴條件之限制，即須於初犯經觀
    察、勒戒或強制戒治釋放後，5 年內均無施用毒品之行為，
    始能認其前所實施之觀察、勒戒或強制戒治已足遮斷毒癮，
    而得於5 年後再犯時，再予適用初犯之規定，重行觀察、勒
    戒等程式。倘5 年內已經再犯，被依法追訴處罰，縱其第3
    次（或第3 次以上）施用毒品之時間在初犯釋放5 年以後，
    即與「5 年後再犯」之情形有別，且因已於「5 年內再犯」
    ，顯見其再犯率甚高，原實施觀察、勒戒或強制戒治，已無
    法收其實效，而無5 年戒斷期之存在，自無再經觀察、勒戒
    及強制戒治之必要，應得逕行追訴處罰（最高法院95年台上
    字第1071號判決參照）。本件被告於89年間因施用毒品案件
    ，經臺灣板橋地方法院以89年毒聲字第4213裁定送觀察、勒
    戒，後認無繼續施用傾向，由臺灣高雄地方法院檢察署檢察
    官以89年度毒偵字第3684號為不起訴處分確定，復於91年間
    因施用毒品案件，經本院以91年毒聲字第1428號裁定送觀察
    勒戒，後因有繼續施用傾向，復經本院以91年毒聲字第4333
    號裁定強制戒治1 年，於91年8 月9 日入屏東戒治所戒治，
    嗣於91年間再犯竊盜及施用毒品案件，經本院分別以91年易
    字第2356號、91年訴字第2331號判決判處有期徒刑各8 月確
    定，並經本院以92年聲字第1167號裁定定應執行刑為1 年2
    月，而於92年5 月6 日入屏東監獄執行，92年6 月30日入竹
    田分監執行，嗣經臺灣屏東地方法院以93聲字第219 號裁定
    假釋付保安處分，而於93年7 月5 日因縮短刑期假釋出監，
    並於93年6 月17日因假釋期滿視為執行完畢。再因施用第一
    級毒品案件，經本院以93年訴字第3197號判決有期徒刑10月
    確定，於94年11月10日入高雄監獄執行，於95年8 月27日縮
    刑期滿執行完畢等節，此有臺灣高雄地方法院檢察署刑案資
    料查註紀錄表、全國施用毒品案件紀錄表及臺灣高等法院被
    告前案紀錄表各1 份在卷可參，是被告於強制戒治執行完畢
    釋放後，5 年內再犯上開施用毒品罪，並經判決處刑，則其
    再度犯本件施用毒品犯行，雖距前述強制戒治執行完畢釋放
    後已逾5 年，揆諸前開說明，仍應依法論科。
四、按海洛因及甲基安非他命為毒品危害防制條例第2 條第2 項
    第1 款、第2 款所規定之第一級及第二級毒品，故核被告所
    為，係犯毒品危害防制條例第10條第1 項之施用第一級毒品
    海洛因罪及同條第2 項之施用第二級毒品甲基安非他命罪。
    被告施用第一級毒品海洛因及第二級毒品甲基安非他命各1
    次之犯行，犯意各別，行為互殊，構成要件不同，應予分論
    併罰。另檢察官移送併辦之犯罪事實與本案起訴事實為同一
    事實，爰併予審理之，併此敘明。再被告前因施用第一級毒
    品案件，經本院以93年訴字第3197號判決有期徒刑10月確定
    ，於94年11月10日入高雄監獄執行，於95年8 月27日縮刑期
    滿執行完畢乙節，有臺灣高雄地方法院檢察署刑案資料查註
    紀錄表、臺灣高等法院被告前案紀錄表各1 份在卷可憑，其
    於刑之執行完畢後，5 年內再犯本件有期徒刑以上之罪，為
    累犯，應依刑法第47條第1 項規定，加重其刑。本院審酌被
    告經觀察、勒戒與強制戒治並處刑後，仍不知悔改，不思戒
    絕其毒癮而再次違犯本件施用毒品罪，顯然缺乏戒絕毒品之
    結婚，有再入監矯治之必要，惟念其於犯罪後坦承犯行，深
    有改過之情及所犯為自戕行為等一切情狀，量處如主文所示
    之刑，以資懲儆。
五、公訴及併辦意旨另略以：被告分別基於施用第一、二級毒品
    之接續犯意，於97年1 月14日下午5 時許回溯24小時內之某
    時許，及97年1 月14日下午6 時46分至97年1 月15日上午10
    時間之某時許，接續施用第一級毒品海洛因各1 次，並於97
    年1 月11日下午5 時許至97年1 月15日上午10時間之某2 時
    點，接續施用第二級毒品甲基安非他命各1 次。認被告此部
    分行為亦涉犯毒品危害防制條例第10條第1 、2 項之施用第
    一、二級毒品罪嫌。經查：
  (一)被告先後於97年1 月14日下午6 時許、97年1 月15日上午10
    時許接受採尿送驗，上開2 次驗尿時間密接，顯有重複採驗
    之可能，且遍查卷內無其他事證足資證明被告於2 次採驗時
    間內尚有其他施用毒品之犯行，自不能僅以2 次檢驗報告之
    結果均同時呈現嗎啡及甲基安非他命之陽性反應，即認定被
    告有先後分次施用第一級、第二級毒品之犯行，而應將2 份
    檢驗報告重疊視之，與同次採尿送驗結果之證明力相同為當
    。佐以不同種類、等級之毒品有不同之代謝時間，被告2 次
    採尿時間有別，毒品反應回溯時間亦有先後之差異，卻於2
    次檢驗均可驗出毒品之陽性反應，故應以重疊部分之回溯時
    間認定被告之犯罪時間，即97年1 月15日上午10時許回溯24
    小時內某時許為妥，公訴人前開起訴及併辦意旨逾此範圍之
    犯罪時間，尚乏依據，而無足採，應屬誤會。
  (二)又卷附濫用藥物尿液檢驗報告，依現有科學技術，僅能證明
    被告曾於採尿前回溯24小時內某時，至少曾施用第一、二級
    毒品海洛因、甲基安非他命毒品各1 次，至於被告此前是否
    曾施用毒品，尚無從自該檢驗報告得知，故不能執該檢驗報
    告資為證明被告別曾自97年1 月14日下午5 時許回溯24小時
    內之某時許，及97年1 月14日下午6 時46分至97年1 月15日
    上午10時間之某時許止、97年1 月11日下午5 時許至97年1
    月15日上午10時許止，別有接續施用第一、二級毒品海洛因
    、甲基安非他命多次之犯行，惟公訴意旨認此部分與前開經
    本院論罪科刑之部分，乃屬接續犯之實質上一罪關係，本院
    爰不另為無罪之諭知。
  (三)末簡式審判程序之適用，僅設有「被告所涉『非』死刑、無
    期徒刑之罪或高等法院管轄第一審案件」，及「被告就被訴
    事實為有罪之陳述」2 要件，本案既符合前述2 要件，且檢
    察官及被告均於準備程序中陳明同意就本案改行簡式審判程
    序，而要無異議，是故本院以簡式審判程序終結本案要無何
    不法或不適宜之處（最高法院96年度台非字第208 號判決意
    旨參照），附此敘明。
據上論斷，應依刑事訴訟法第273 條之1 、第299 條第1 項前段
，毒品危害防制條例第10條第1 項、第2 項，刑法第11條、第47
條第1 項、第51條第5 款，判決如主文。
本案經檢察官乙○○到庭執行職務。
中    華    民    國    97    年    10    月    9     日
                  刑事第五庭    法  官  楊珮瑛
以上正本證明與原本無異。
如不服本判決應於收受本判決後10日內向本院提出上訴書狀，並
應敘述具體理由，如未敘述上訴理由者，應於上訴期間屆滿後20
日內補提理由書狀於本院（均須按他造當事人之人數附繕本）「
切勿逕送上級法院」。
中    華    民    國    97    年    10    月    13    日
                                書記官  郭南宏


司法院資訊處製作；財團法人民間司法改革基金會備份。
